【裁判字號】    98,交聲,1322
【裁判日期】    981028
【裁判案由】    違反道路交通管理處罰條例聲明異議
【裁判全文】
臺灣桃園地方法院刑事裁定            98年度交聲字第1322號
原處分機關  交通部公路總局新竹區監理所桃園監理站
異  議  人  甲○○
即受處分人
上列異議人即受處分人因違反道路交通管理處罰條例案件，對於
交通部公路總局新竹區監理所桃園監理站民國96年5 月6 日桃監
裁罰字第裁52－DP0000000 號違反道路交通管理事件裁決書所為
之處分（原舉發通知單案號：桃園縣政府警察局桃警局交字第
DP0000000 號）聲明異議，本院裁定如下：
    主    文
原處分撤銷。
甲○○不罰
    理    由
一、按法院受理交通事件，準用刑事訴訟法之規定，道路交通管
    理處罰條例第八十九條前段定有明文，又被告或共犯之自白
    ，不得作為有罪判決之唯一證據，仍應調查其他必要之證據
    ， 以查其是否與事實相符，刑事訴訟法第156 條第2 項定
    有明文，此乃為避免過份偏重自白，有害於真實發現及人權
    保障；再刑事訴訟法第154 條第2 項規定：犯罪事實應依證
    據認定之，無證據不得認定犯罪事實；而依最高法院民國76
    年臺上字第4986號判例意旨：認定犯罪事實所憑之證據，雖
    不以直接證據為限，間接證據亦包括在內，然而無論直接證
    據或間接證據，其為訴訟上之證明，須於通常一般之人均不
    致有所懷疑，而得確信其為真實之程度者，始得據為有罪之
    認定，倘其證明尚未達到此一程度，而有合理之懷疑存在而
    無從使事實審法院得有罪之確信時，即應由法院為諭知被告
    無罪之判決。前揭認定被告有罪，就該有罪事實不能有任何
    合理懷疑存在之原則，於道路交通管理處罰條例案件亦有其
    適用。易言之，當法院踐行調查證據程式完畢後，如就原處
    分機關所認定違規事實仍有合理懷疑，應對異議人為有利之
    認定。
二、原處分意旨略以：甲○○於97年12月23日19時2 分許，駕駛
    車牌號碼Q2-258號自用一般大貨車在桃園縣龜山鄉○○村○
    ○路2 號前與李嘉雯所騎乘之車牌號碼N2A-738 號普型重機
    車發生事故，經本局依據事故卷宗審核分析，該肇事路點為
    雙向二車道，兩造碰撞後散落物均在李嘉雯所行駛之車道內
    且偏右側，顯示第一碰撞點於李嘉雯所行駛之車道內，故可
    研判異議人甲○○以行駛至對向車道與李嘉雯發生碰撞（過
    失傷害部分經李嘉雯提出告訴）。依據道路交通安全規則第
    97條第1 項第1 款：「汽車在未劃設慢車道之雙向二車道行
    駛時均應在遵行車道內行駛」；另依道路交通管理處罰條例
    第61條第3 項：「汽車駕駛人，駕駛汽車違反道路交通安全
    規則，因而肇事致人受傷者，記違規點數三點。」本局員警
    據以舉發並無不當，故本站依前開違規事實，違反前揭規定
    ，再依違反道路交通管理事件統一裁罰基準及處理細則第44
    條第1 項規定填摯桃監裁罰字第裁52-DP0000000號裁決書，
    處罰異議人罰鍰新臺幣9 佰元整，並記違規點數4 點。
三、本件聲明異議理由略以：伊行駛車道並未超過中心線，係對
    造李嘉雯越線行駛擦撞伊之貨車，造成伊之大貨車左前邊燈
    、左輪鋼圈和檔泥板毀損，至物品均散落在車道內應屬正常
    情況，伊並無違規行為等語。
四、查受處分人於上開時、地，駕駛車號Q2-528號自用大貨車沿
    桃園縣龜山鄉○○路由萬壽路二段往大同路方向行駛，行經
    肇事地點左彎路段，適有李嘉雯所騎乘車牌號碼N2A-738 號
    之重型機車沿桃園縣龜山鄉○○路由大同路往萬壽路二段方
    向行駛過來，受處分人甲○○措手不及，致二車發生碰撞，
    造成李嘉雯人車倒地受有臉部骨折、頸椎不全脫臼及左眼外
    傷性視神經病變等情，為受處分人所不爭，並有桃園縣政府
    警察局龜山分局交通事故現場圖、道路交通事故初步分析研
    判表、舉發違反道路交通管理事件通知單等件在卷可稽，堪
    以認定。原處分意旨因認受處分人行駛至對向車道，致李嘉
    雯受傷之違規行為。惟受處分人矢口否認有行駛至對向車道
    ，辯稱：當時伊駕駛貨車以時速5 至10公里在自己車道行駛
    ，係李嘉雯之機車行經轉彎處，突然自左前方逆向擦撞伊貨
    車等語，經查，依卷附道路交通事故現場圖、現場及車損照
    片所示，受處分人駕駛之自用大貨車左前方向燈破損、保險
    桿左前角凹損、左前輪遺有擦撞擊痕、車斗左前防撞護欄遺
    有擦刮痕跡，撞擊後略微右斜停在茶專路往大同路方向車道
    上，車體左前後角各距離中央分向線1.3 及0.8 公尺；李嘉
    雯騎乘之機車左前導流板破損脫落、腳踏板左側破損、腳踏
    板右側擦損，撞擊後逆向右斜右倒在茶專路往萬壽路2 段方
    向車道上，前後輪各距離中央分向線1.1 及1.5 公尺，機車
    後方遺有倒地刮痕；現場在受處分人貨車左側至李嘉雯之機
    車倒地處之間茶專路往萬壽路2 段方向車道上遺落玻璃碎片
    、散落物呈分散灑落，並在受處分人貨車左後輪處茶專路往
    大同路向車道上遺落有李嘉雯機車前導流板碎片，且受處分
    人之貨車遺有明顯左後輪滑痕之情形，此有道路交通事故現
    場圖、道路交通事故調查報告表、勘驗筆錄各1 份、現場及
    勘驗照片共43張，是比對2 車車損撞擊部位、撞擊後車輛停
    止之位置及碎片散落情形，顯係撞擊瞬間受處分人貨車在其
    行駛茶專路往大同路方向車道內，然因李嘉雯駕駛機車沿茶
    專路往萬壽路2 段方向行駛，經肇事地右彎路段，跨越分向
    線逆向行駛，而與對向直行之被告貨車擦撞，綜上各節，堪
    認受處分人於上開時間、地點行駛在茶專路往大同路方向車
    道內，遭李嘉雯騎乘機車跨越分向線逆向撞擊，而無肇事因
    素。另本件肇事原因，經送臺灣省桃園縣區車輛行車事故鑑
    定委員會鑑定，亦同上認定，此有臺灣省桃園縣區車輛行車
    事故鑑定委員會98年6 月1 日桃縣行字第00000000 0000000
    01806 號函附之鑑定意見書、98年8 月4 日覆議字第098620
    2845號函文在卷可佐，過失傷害罪嫌部分迭經臺灣桃園地方
    法院檢察署檢察官以98年度偵字第11354 號處分書為不起訴
    處分在案，是受處分人並無違規情事，應堪認定。
五、綜合上情，受處分人所辯：乃李嘉雯騎乘機車違規，伊無從
    注意等語，實非無據，揆諸首揭「罪疑唯輕」之法理，應為
    有利於受處分人之認定。據此，原處分機關不察，遽予裁決
    受處分人應繳罰鍰900 元並合計記違規點數4 點，難認允當
    ，應認受處分人之異議為有理由，爰將原處分撤銷，並諭知
    受處分人不罰，以資適法。
六、據上論斷，應依道路交通案件處理辦法第20條前段，裁定如
    主文。
中    華    民    國    98    年    10    月    28    日
                     交通法庭    法  官  黃鏡芳
以上正本證明與原本無異。
如不服本裁定，應於裁定送達後5 日內向本院提出抗告狀。
                                 書記官  劉玉梅
中    華    民    國    98    年    11    月    3     日


司法院資訊處製作；財團法人民間司法改革基金會備份。
